臺灣高等法院刑事判決
111年度上訴字第227號
上  訴  人  臺灣士林地方檢察署檢察官
被      告  葉登財


            羅春鸞


上列上訴人因被告傷害等案件，不服臺灣士林地方法院110年度
訴字第431號，中華民國110年12月16日第一審判決（起訴案號：
臺灣士林地方檢察署110年度偵字第2350號），提起上訴，本院
判決如下：
    主  文
原判決關於羅春鸞毀損罪部分撤銷。
羅春鸞犯毀損他人物品罪，處罰金新臺幣伍仟元，如易服勞役，
以新臺幣壹仟元折算壹日。
其餘上訴駁回。均緩刑貳年。
    事  實
一、葉登財與羅春鸞為夫妻，其等不滿詹枬青之母曾舉發其等之
    兒媳違規停車，竟出言恐嚇詹枬青(葉登財及羅春鸞涉犯恐
    嚇罪嫌部分，另經臺灣士林地方檢察署檢察官為不起訴處分
    )，並基於傷害之犯意聯絡，於民國109年12月19日上午11時1
    0分許，在詹枬青位於臺北市○○區○○○路0段00巷0號住處門前
    ，共同徒手推打詹枬青，羅春鸞並接續以腳踹擊詹枬青，致
    詹枬青受有左側手部挫傷、左側肩膀挫傷及左側小腿挫傷等
    傷害。
二、羅春鸞另基於毀損他人物品之犯意，於上開時地，徒手將詹
    枬青上址住處外牆所貼紙張撕毀，並腳踢該處大門，持木梳
    敲打監視器底座，致大門上之紗網破裂、監視器底座裂開，
    足以生損害於詹枬青。
三、案經詹枬青訴由臺北市政府警察局大同分局移請臺灣士林地
    方檢察署檢察官偵查起訴。
    理  由
壹、證據能力
　　按被告以外之人於審判外之言詞或書面陳述，除法律有規定
    者外，不得作為證據。惟按被告以外之人，於審判外之陳述
    ，雖不符刑事訴訟法第159 條之1 至第159 條之4 之規定，
    而經當事人於審判程序同意作為證據，法院審酌該言詞陳述
    或書面陳述作成時之情況，認為適當者亦得為證據。又當事
    人、代理人或辯護人於法院調查證據時，知有第159條第1項
    不得為證據之情形，而未於言詞辯論終結前聲明異議者，視
    為有前項之同意。刑事訴訟法第159 條之5 第1 項、第2項
    定有明文。本案所涉被告以外之人於審判外所為之陳述及所
    製作之文書，檢察官、被告葉登財、羅春鸞均未於言詞辯論
    終結前聲明異議，爭執其證據能力，且本院審酌結果，認該
    證據資料製作時之情況，尚無違法不當及證明力明顯過低之
    瑕疵，以之作為證據應屬適當，依上開規定，認該等供述證
    據均具證據能力。又卷內之文書證據，亦無刑事訴訟法第15
    9條之4 之顯有不可信之情況與不得作為證據之情形，本院
    審酌上開證據資料製作時之情況，尚無違法不當及證明力明
    顯過低之瑕疵，亦認為以之作為證據應屬適當，是依刑事訴
    訟法第159 條至第159 條之5 規定，所引用之卷證所有證據
    ，如下揭所示均有證據能力，合先敘明。
貳、認定犯罪事實之證據及理由
一、上開就事實一及事實二被告羅春鸞徒手撕毀告訴人詹枬青張
    貼告示之犯罪事實，業據被告葉登財、羅春鸞於偵查、原審
    及本院審理時均坦承不諱且互核一致（見臺灣士林地方檢察
    署110年度偵字第2350號【下稱偵卷】第10、14、23、27、7
    8頁；原審卷第99至100、155頁；本院卷第89、97頁），並
    與證人即告訴人詹枬青於警詢、檢察事務官詢問時證述之內
    容（見偵卷第36至37、77頁）相符，另有馬偕紀念醫院109
    年12月19日乙種診斷證明書1份、監視器畫面翻拍照片4張、
    現場照片8張暨光碟1片、臺灣士林地方檢察署檢察事務官11
    0年3月2日勘驗報告及其附件1份、109年12月19日監視器畫
    面擷圖照片2張、現場照片2張、原審勘驗筆錄1份及擷圖9張
    （見偵卷第42、51至56頁；原審卷第57至72、139、142、15
    6至158、169至173頁；光碟置於原審卷證件存置袋），足以
    佐證被告2 人之任意性自白與事實相符，堪以採信。
二、關於事實二被告羅春鸞毀損告訴人詹枬青大門紗網部分，被
    告羅春鸞矢口否認犯行，辯稱：伊確實有踢到紗窗，但紗窗
    是軟的，沒有壞云云。經查：上揭事實，業據告訴人指述在
    卷，復有毀損照片在卷可參（見本院卷第29頁），而經本院
    再次勘驗案發地點之監視器畫面，結果為：
　㈠勘驗標的：光碟檔案「被告踹門 」
  ㈡勘驗結果：
    1.錄影畫面呈現的時間109 年12月19日上午11時12分被告等
      人與告訴人起爭執，11時12分14秒，被告羅春鸞舉右腳踢
      向門。
    2.11時27分的畫面，紗網從上方下來第四條的橫桿有長條的
      刮痕。
    3.11時28分的畫面，是上開畫面的放大，顯示確實有黑色的
      刮痕。
    4.12月20日8 時11分拍攝的畫面，可以看出紗網確實有裂一
      個開口。
    5.12月19日11時12分14秒的畫面，被告羅春鸞腳踢門時，門
      有向內些微凹陷再反彈回原狀。有本院勘驗筆錄在卷可參
      （見本院卷第90頁）。
　　則以勘驗結果可知，被告羅春鸞以腳踢門時，確實有將門片
    往內踢凹，之後門片回彈，而本件紗網係與門片密合，若門
    片有凹陷，紗網極有可能遭撐破。復觀之本件紗網破損之處
    係一長條狀，且破損處係整齊開口在同一網線上等情，有紗
    網破損相片在卷可參（本院卷第29頁）此與告訴人所指：被
    告羅春鸞踢門時把鐵桿踢變形，紗網是貼在鐵桿上，所以紗
    網被撐破等語（見本院卷第96頁）互核相符，是此部分被告
    羅春鸞辯稱紗網並沒有破云云，不足採信。至員警邱振嘉雖
    於原審曾出具職務報告及相片，表示本件未發現告訴人大門
    遭毀損之情形，惟依其所述及提供之相片，係表示「大門」
    未遭毀損，並未指出「紗網」是否破損，且相片中亦未特別
    拍攝到本件紗網破損位置（見原審卷第141頁下方照片），
    是此部分難為被告羅春鸞有利之認定，附此敘明。
三、關於事實二被告羅春鸞毀損告訴人詹枬青監視器底座部分，
    被告羅春鸞矢口否認犯行，辯稱：伊當天只有拿梳子比著監
    視器，並沒有敲打監視器，監視器破損可能是告訴人自己撞
    破的云云。經查：上揭事實，業據告訴人指述在卷，復有毀
    損照片在卷可參（見本院卷第31頁），而經本院再次勘驗案
    發地點之監視器畫面，結果為：
　㈠勘驗標的：光碟檔案「被告破壞監視器」
  ㈡勘驗結果：
    1.11時15分16秒時，被告羅春鸞有舉右手墊腳往監視器方向
      ，有聽到「噹」一聲。
    2.11時11分14秒，另一角度拍攝的畫面，畫面突然震動並出
      現聲音，畫面中長條狀黑影疑似被告羅春鸞手持梳子的影
      像。
    3.12月20日12時10分拍攝之照片，有監視器底座掉落一小片
      碎片。有本院勘驗筆錄在卷可參（見本院卷第90頁）。　
    則以勘驗結果可知，被告羅春鸞有舉右手墊腳往監視器方向
    時，監視器畫面震動並發出金屬敲擊聲，而除此之外，並無
    拍攝到其他外力施作於監視器之上，堪認監視器確實遭被告
    羅春鸞持梳子敲擊，而據告訴人提出之相片，監視器底座確
    實有剝落碎片，此與監視器畫面未拍攝到敲擊時被告羅春鸞
    手部畫面，且監視器鏡頭完好，僅有畫面震動之影像相合，
    是此部分被告羅春鸞辯稱監視器底座破裂是告訴人為之云云
    ，不足採信。至員警邱振嘉雖於原審曾出具職務報告及相片
    ，表示本件未發現告訴人監視器遭毀損之情形，惟依其所述
    及提供之相片，係表示「監視器」未遭毀損，並未指出「監
    視器底座」是否破損，且相片中亦未特別拍攝到本件監視器
    底座（見原審卷第140頁照片），是此部分難為被告羅春鸞
    有利之認定，附此敘明。
四、綜上所述，本案事證明確，被告2 人犯行均洵堪認定，均應
    依法論科。
參、論罪
    核被告葉登財、羅春鸞就犯罪事實欄一部分所為，均係犯刑
    法第277 條第1 項傷害罪；被告羅春鸞就犯罪事實欄二部分
    所為，係犯刑法第354 條之毀損他人物品罪。被告羅春鸞先
    後徒手推打及以腳踹踢告訴人，及先後毀損告訴人張貼公告
    、大門紗網及監視器底座之行為，均係分別在密切接近之時
    、地實施，且侵害同一法益，各行為之獨立性極為薄弱，依
    一般社會健全概念，在時間差距上，難以強行分開，在刑法
    評價上，以視為數個舉動之接續施行，合為包括之一行為予
    以評價，較為合理，均應論以接續犯。又被告葉登財、羅春
    鸞就犯罪事實欄一部分犯行，有犯意聯絡及行為分擔，應論
    以共同正犯。又被告羅春鸞所犯二罪，犯意各別，行為互異
    ，應分論併罰。
肆、不另為無罪諭知
一、公訴意旨另以：被告羅春鸞於上揭時地，以腳踹踢告訴人位
    於臺北市○○區○○○路0段00巷0號住處大門，致使住處大門表
    漆刮損，足生損害於告訴人。因認被告羅春鸞此部分所為亦
    涉犯刑法第354 條之毀損他人物品罪嫌。
二、按犯罪事實應依證據認定之，無證據不得認定犯罪事實；不
    能證明被告犯罪或其行為不罰者應諭知無罪之判決，刑事訴
    訟法第154 條第2 項、第301 條第1 項分別定有明文。次按
    告訴人之告訴，係以使被告受刑事訴追為目的，是其陳述是
    否與事實相符，仍應調查其他證據以資審認；又告訴人之指
    訴是否與事實相符，仍應調查其他證據，以資審認，必被害
    人所述被害情形，無瑕疵可擊，且就其他方面調查，又與事
    實相符，始足據為有罪判決之基礎（最高法院52年台上字第
    1300號判決、81年台上字第3539號判決意旨參照）。
三、公訴意旨認被告羅春鸞有此部分之犯行，無非係以證人即告
    訴人於警詢及偵查時之證述、監視器現場錄影光碟及翻拍照
    片、現場照片等資料為主要論據。然被告羅春鸞堅決否認涉
    有此部分毀損犯行，辯稱：伊雖有踢告訴人住處大門，但大
    門並無受損，伊鞋子是軟的，不會造成大門表漆刮損等語。
四、經查，本件據告訴人提出之毀損相片，大門上確實有黑色線
    條刮擦痕跡（見本院卷第27頁），又被告羅春鸞確實有腳踢
    大門之動作，有上揭勘驗筆錄在卷可參，惟觀諸此刮擦痕跡
    約佔大門橫幅之三分之一，又距紗網破損之處高出四枝橫桿
    （目測約數十公分），有告訴人提出之毀損相片在卷可參（
    見本院卷第25頁），然被告羅春鸞僅有踢踹大門一次，且時
    間短暫，難認會造成長條狀之擦痕。又上揭刮擦痕跡與紗網
    破損之處尚有一段距離，若該處係受力點，亦難認可造成前
    述之紗網破損。又以照片中所示之擦痕位置約在該大門之中
    間，並非角落，平日若開關大門時亦有可能遭其他器物碰撞
    ，是此部分之刮擦痕跡是否確為被告羅春鸞踢踹造成，即有
    可疑，自難僅以告訴人片面指述而予以入罪，而應為無罪之
    諭知。惟此部分若成立犯罪，與前開毀損論罪部分係屬接續
    犯之實質上一罪關係，爰不另為無罪之諭知。
伍、駁回上訴理由（被告葉登財、羅春鸞傷害罪部分）
一、原審認被告葉登財、羅春鸞罪證明確，基此適用刑法第28條
    、第277條第1項、第41條第1項前段等規定，審酌被告葉登
    財、羅春鸞均為智識成熟之成年人，不思理性思考解決問題
    ，僅因細故即率爾共同徒手推打告訴人，被告羅春鸞接續以
    腳踹告訴人身體，顯未能尊重他人身體健康權益，惟念及被
    告2人前無刑事科刑紀錄，於原審坦承犯行，且願意以新臺
    幣（下同）10萬元與告訴人和解，惟告訴人不願接受致調解
    未能成立，此有調解紀錄表1份在卷可考（見原審卷第93頁
    ），是被告2人確有彌補告訴人本案所受損失之意願，兼衡
    被告葉登財初中畢業之教育程度、現已退休、經濟來源靠勞
    保之月退、與被告羅春鸞同住；被告羅春鸞國小畢業之教育
    程度、現從事家庭美髮、經濟來源主要為勞保之月退之生活
    狀況等一切情狀，分別量處被告葉登財拘役25日、羅春鸞拘
    役30日，並諭知易科罰金之折算標準為1千元折算1日，核其
    認事用法並無違誤，量刑亦屬妥適。
二、檢察官上訴意旨以：被告2人於原審審理時並未完全坦承犯
    行，犯後態度不佳，故請求從重量刑等語，惟按刑之量定，
    乃法律賦予法院自由裁量之事項，倘於科刑時，已以行為人
    之責任為基礎，並斟酌刑法第57條所列各款事項，而未逾越
    法定刑度，即難謂違法（最高法院100年度臺上字第5301號
    刑事判決意旨參照），本院審核認告訴人之傷勢為一般擦挫
    傷，尚無腦震盪、骨折或臟器損傷，原審法院量刑未踰越法
    定刑度，亦無失之過輕情形，按之前揭說明，即不得遽指為
    不當或違法。檢察官之上訴意旨指摘原審量刑過輕，為無理
    由，其上訴應予駁回。
陸、撤銷原判決之理由（被告羅春鸞毀損罪部分）
　　原審以被告羅春鸞毀損犯行明確而予論科，固非無見。惟原
    審未查明上情，採信被告羅春鸞之辯解，認就大門紗網及監
    視器底座部分證據不足，而為被告羅春鸞不另為無罪諭知判
    決，自有未合。又於原判決亦漏論被告羅春鸞就上揭犯行應
    為數罪併罰，亦有未合。檢察官上訴意旨指摘被告羅春鸞確
    實有毀損大門紗網及監視器底座部分，為有理由。至檢察官
    上訴雖另指謫被告羅春鸞大門表漆刮損，亦應構成毀損罪責
    部分，本院認此部分仍有可疑之處，而不構成犯罪，仍應為
    不另無罪之諭知，理由業如前述，原審理由構成雖與本院稍
    有不同，經核尚無違誤。而原判決就被告羅春鸞毀損罪部分
    既有可議之處，即屬無可維持，應由本院將此部分撤銷改判
    。
柒、量刑及緩刑諭知
一、爰以行為人責任為基礎，審酌被告羅春鸞因細故即踢踹告訴
    人大門，致使紗網破裂，並持梳子敲擊監視器，造成監視器
    之底座毀損，使告訴人受有財損，所為實屬不該。惟審酌大
    門及監視器本身未失去效用，告訴人所受損害非鉅，且被告
    羅春鸞已與告訴人達成和解，賠償告訴人損失，及其國小畢
    業之教育程度、現從事家庭美髮、經濟來源主要為勞保之月
    退之生活狀況等一切情狀，量處如主文第2項所示之刑，並
    諭知易服勞役之折算標準為新臺幣（下同）1千元折算1日，
    以資懲儆。另按供犯罪所用、犯罪預備之物或犯罪所生之物
    ，屬於犯罪行為人者，得沒收之。又宣告前二條之沒收或追
    徵，有過苛之虞、欠缺刑法上之重要性、犯罪所得價值低微
    ，或為維持受宣告人生活條件之必要者，得不宣告或酌減之
    。刑法第38條第2項、第38條之2第2項分別定有明文。被告
    羅春鸞持梳子敲打監視器，該梳具為本件犯罪工具，且屬被
    告羅春鸞所有，本應宣告沒收，惟並未扣案，且屬一般日常
    用品，對人體不至造成危害，堪認無刑法上之重要性，故不
    予以宣告沒收，附此敘明。
二、查被告葉登財、羅春鸞均未曾因故意犯罪而受有期徒刑以上
    刑之宣告，有本院被告前案紀錄表在卷可參，其等僅因一時
    失慮致罹刑典，惡性不深，且於本院言詞辯論終結後，已與
    告訴人成立和解，賠償9萬元，告訴人亦表示同意給予緩刑
    宣告，有調解筆錄及瑞興銀行匯款申請書在卷可參（見本院
    卷第109至111頁），堪認尚有悔過彌補之誠意。被告2人經
    此偵、審程序及刑之宣告後，日後自當知所警惕，信無再犯
    之虞，是本院認對被告2人所宣告之刑以暫不執行為適當，
    爰均依刑法第74條第1項第1款併予宣告緩刑2年，以啟自新
    。　　　
據上論斷，應依刑事訴訟法第368條、第369條第1項前段、第364
條、第299條第1項前段，刑法第74條第1項第1款，判決如主文。
本案經檢察官陳姿雯提起公訴，檢察官檢察官張嘉婷提起上訴，
檢察官朱婉綺到庭執行職務。
中　　華　　民　　國　　111 　年　　3 　　月　　16　　日
                  刑事第八庭  審判長法  官  陳世宗
                                    法　官  吳勇毅
                                    法　官  呂寧莉
以上正本證明與原本無異。
被告羅春鸞毀損罪部分不得上訴。
傷害罪部分，如不服本判決，應於收受送達後20日內向本院提出
上訴書狀，其未敘述上訴之理由者並得於提起上訴後20日內向本
院補提理由書（均須按他造當事人之人數附繕本）「切勿逕送上
級法院」。
                                    書記官  賴資旻
中　　華　　民　　國　　111 　年　　3 　　月　　16　　日

附錄：本案論罪科刑法條全文
中華民國刑法第354條
毀棄、損壞前二條以外之他人之物或致令不堪用，足以生損害於
公眾或他人者，處2年以下有期徒刑、拘役或1萬5千元以下罰金
。